【裁判字號】    89,易,1492
【裁判日期】    890815
【裁判案由】    傷害
【裁判全文】
臺灣臺南地方法院刑事判決                        八十九年度易字第一四九二號
    公  訴  人  臺灣台南地方法院檢察署檢察官
    被      告  甲○○
    選任辯護人  黃揚名
右列被告因傷害案件，經檢察官提起公訴（八十九年度偵字第四一五八號），本院判
決如左：
    主    文
甲○○傷害人之身體，處拘役貳拾日，如易科罰金，以參佰元折算壹日。
    事    實
一、甲○○係台南縣永康市歐洲世界第五期住戶管理委員會之住戶代表，平日即因該
    社區之住戶丙○○積欠二年餘之管理費未繳，而與丙○○心生嫌隙，於民國八十
    九年三月十三日下午七時許，該社區在台南縣永康市○○○路六五五號「侏羅紀
    美食餐廳」舉行住戶大會，並選舉住戶代表，丙○○欲進入參加投票時，在該餐
    廳門口與甲○○相遇，甲○○要求丙○○先繳交積欠之管理費後才能參加，雙方
    遂起爭執，甲○○趁他人居中勸架時，竟基於傷害之犯意，以口咬丙○○右手之
    大拇指，並揮拳毆打其之臉頰，致丙○○受有右手大拇指內側咬傷一乘零點二公
    分及臉頰瘀腫三乘三公分之傷害。
二、案經丙○○訴由台南縣警察局永康分局報請台灣台南地方法院檢察署檢察官偵查
    起訴。
    理    由
一、訊據被告甲○○固不否認有咬傷及揮拳毆打告訴人丙○○之事實，惟矢口否認有
    何傷害犯行，辯稱是告訴人趁伊講話時將手指伸進伊嘴巴，並用另一隻手抓住下
    巴往下壓，伊往後掙脫時才咬傷告訴人，並不慎揮拳打到，伊是正當防衛云云。
    經查，右揭犯罪事實，業據告訴人指訴歷歷。又查，若丙○○意欲攻擊被告，自
    以拳頭或手掌為之，不可能以拇指指向對方，自更不可能無故將自己之拇指伸進
    被告嘴巴中；若丙○○原意是要摀住被告之口，當係以手掌為之，亦不可能以拇
    指為之；又被告與丙○○僅距一手之遙，只要被告稍加閃躲，丙○○要將拇指伸
    入被告口中，即難想像；且一般人如有異物進入口中，直覺反應應是將鬆口及將
    異物吐出，被告卻反而用力咬下，實與事理有違。再查，證人乙○○於本院審理
    時，係證稱「丙○○比較高，從我的角度，看到丙○○把他的手伸向被告，有無
    放進被告嘴巴，我沒看到，之後很多人移動，情形我就不知道了」等語，則乙○
    ○對當時情形，顯不知情。而證人丁○○於偵查中證稱「我是聽到爭吵聲，回頭
    看見丙○○抓住甲○○的領子，就過去把他們架開」及證人戊○○證稱「我是見
    到他們二人在吵架，丙○○先出手，看到甲○○蹲下，丙○○左手拉甲○○的領
    子，於是我擋在中間，將他們二人推開」等語，固均證述丙○○確有動手，但均
    未明確述及被告是否動手，是丁○○及戊○○二人之證詞，尚不能證明被告並未
    咬傷丙○○拇指及動手毆打丙○○臉頰。綜上所述，當時應是被告與丙○○發生
    爭執，丙○○伸手意欲被告住口或欲毆打被告，被告則趁機咬傷丙○○之拇指，
    並趁眾人勸架之際，動手毆打丙○○之臉頰成傷。此外復有其達醫院診斷證明書
    及行政院衛生署台南醫院驗傷證明書影本各壹紙附卷可稽。是被告所辯，顯係事
    後畏罪卸責之詞，不足採信。本件事證明確，被告犯行，洵堪認定。
二、核被告所為，係犯刑法第二百七十七條第一項之罪。爰審酌被告犯罪之動機、目
    的、手段、犯罪後之態度及被害人受傷害之程度等一切情狀，量處如主文所示之
    刑，並諭知易科罰金之折算標準，以資懲儆。
三、據上論斷，應依刑事訴訟法第二百九十九條第一項前段，刑法第二百七十七條第
    一項、第四十一條，罰金罰鍰提高標準條例第一條前段、第二條，判決如主文。
中      華      民      國    八  十  九    年    八    月    十  五    日
                                    臺灣臺南地方法院刑事第一庭
                                        法  官  王  獻  楠
右正本證明與原本無異。
如不服本判決，應於判決送達後十日內，向本院提出上訴狀。
                                        書記官  陳  玉  果
中      華      民      國    八  十  九    年    八    月    十  五    日
附錄本案論罪科刑法條全文。
刑法第二百七十七條第一項：
  傷害人之身體或健康者，處三年以下有期徒刑，拘役或一千元以下罰金。


司法院資訊處製作；財團法人民間司法改革基金會備份。
